臺灣高等法院民事判決　　　　　　　　　100年度上字第270號
　　上　訴　人　張助成　　應受.
　　被上訴人　　臺灣臺北地方法院編號31號、7號、28號法警
上列當事人間請求損害賠償事件，上訴人對於中華民國99年12月
28日臺灣臺北地方法院99年度訴字第4938號第一審判決提起上訴
，本院判決如下：
    主  文
上訴駁回。
第二審訴訟費用由上訴人負擔。
    事  實  及  理  由
一、按原告之訴，依其所訴之事實，在法律上顯無理由者，法院
    得不經言詞辯論，逕以判決駁回之，民事訴訟法第249條第2
    項定有明文。此條規定，依同法第463 條規定，於第二審程
    序準用之。
二、上訴人起訴主張：
    上訴人於民國97年10月6日下午4點多，在臺灣臺北地方法院
    （下稱台北地院）二樓走道遭台北地院編號31號、7號或28
    號法警逮捕，上述法警於未告知罪名及宣告刑事訴訟法第95
    條之權益下，違反憲法第8 條規定非法逮捕上訴人，且未交
    付逮捕書，侵害上訴人之自由權。原審法院未依法實質審理
    、調查事證、開庭審理程序，逕為判決，嚴重侵害上訴人之
    審級利益。剝奪上訴人之訴訟權益。且原審法院未函查被上
    訴人之年籍資料，逕以31號、7 號及28號之法警為被告，於
    法尚有未合。於原審聲明：被上訴人應給付上訴人新臺幣（
    下同）11萬元及自97年10月6日起至清償日止按年息5%計算
    之利息，及應回復上訴人名譽及網路道歉，並檢附於相牽連
    案件之卷宗內。原審為上訴人敗訴之判決，上訴人全部聲明
    不服，並上訴聲明：(一)原判決廢棄。(二)被上訴人應給付上訴
    人11萬元及自97年10月6日起至清償日止按年息5%計算之利
    息，及應回復上訴人名譽及網路道歉，並檢附於相牽連案件
    之卷宗內，暨發回原審法院依法審理。
三、本件不經言詞辯論，故無被上訴人之聲明及陳述。
四、按，「起訴，應以訴狀表明下列各款事項，提出於法院為之
    ：一、當事人及法定代理人。二、訴訟標的及其原因事實。
    三、應受判決事項之聲明。」民事訴訟法第244條第1項定有
    明文。上訴人主張原審法院未查明台北地院法警編號31號、
    7號及28號法警究為何人，詳載其姓名、年籍資料，逕為判
    決，於法未合云云。查：上訴人於起訴狀記載被告為「台灣
    台北地方法院法警編號31號、7號或28號，民國97年10月6日
    下午刑事庭二樓姚念慈庭訊值勤」（原審卷第2 頁），原審
    法院依上訴人起訴之原因事實，經由查詢本院之被告前案紀
    錄表，得知上訴人起訴之事實，係指原審法院97年度自字第
    95號妨害名譽刑事案件（下稱妨害名譽案件）審理時發生之
    事實，則當時值庭之法警究係何人，自屬確定且明確，上訴
    人起訴之要件並未欠缺。況被上訴人係因執行職務而被訴，
    以法院之法警編號既足確認當事人身分，未詳載姓名並不因
    此無法確認訴訟之當事人，而送達地址記載為台北地院地址
    ，自無不合。另，上訴人提起本件訴訟為顯無理由，依首開
    說明，原審法院未經言詞辯論而判決，於法洵無違誤，合先
    敘明。原審法院97年10月6日下午4時許，於台北地院刑事第
    13法庭，就妨害名譽案件進行審判程序時，上訴人進入該法
    庭旁聽後，於審判程序中多次插話干擾訴訟程序進行，經審
    判長多次制止，並對上訴人發制止命令以維持法庭秩序，惟
    上訴人仍違反法院之禁止命令，稱欲打110 報警告審判長為
    瀆職現行犯，妨礙法院執行職務，經審判長下令依現行犯當
    場逮捕等情，有台北地院97年度易字第3590號判決書附於原
    審卷第40至47頁可稽。按，「現行犯，不問何人得逕行逮捕
    之。犯罪在實施中或實施後即時發覺者，為現行犯。」刑事
    訴訟法第88條第1、2項定有明文。法院組織法第95條則規定
    「違反審判長、受命法官、受託法官所發維持法庭秩序之命
    令，致妨害法院執行職務，經制止不聽者，處三月以下有期
    徒刑、拘役或三千元以下罰金。」。台北地院審理妨害名譽
    案件之審判長認上訴人涉犯法院組織法第95條罪嫌且係現行
    犯，下令值庭之法警（被上訴人）依法逮捕，核與憲法第8
    條第1 項「人民身體之自由應予保障。除現行犯之逮捕由法
    律另定外，非經司法或警察機關依法定程序，不得逮捕拘禁
    。」規定相符。參照台北地院97年度易字第3590號判決書理
    由欄「審判長：（22分07秒）法官諭知喔，旁聽者李助成（
    按應係張助成之誤）違反本院前開維持法庭秩序之命令，致
    妨害本院執行職務，經制止不聽，爰依刑事訴訟法第88條第
    1項、法院組織法第95條，命法警當場逮捕現行犯李助成（
    按係張助成之誤），解送臺灣臺北地方法院檢察署。」（原
    審卷第41頁背面），堪信台北地院審判長下令逮捕上訴人前
    ，業明白告知上訴人所犯之罪名。故上訴人主張被上訴人侵
    害其權利云云，洵無足取。從而，上訴人請求被上訴人賠償
    損害11萬元本息併回復名譽、網路道歉等，均無所據，不應
    准許。
五、綜上所述，上訴人主張被上訴人侵害其權利，為不足採。原
    審為上訴人敗訴之判決，並無不合。上訴意旨指摘原判決不
    當，求予廢棄改判，為無理由，爰不經言詞辯論，逕以判決
    駁回上訴人之上訴。
六、本件事證已臻明確，上訴人其餘攻擊防禦方法，經審酌後，
    或與本件無涉，或與判決結果不生影響，毋庸一一論列。
七、據上論結，本件上訴為無理由，爰不經言詞辯論依民事訴訟
    法第449條第1項、第78條、第463 條、第249條第2項，判決
    如主文。
中    華    民    國    100    年     4    月    25   日
                    民事第二庭
                        審判長法  官  吳謙仁
                              法  官  李瓊蔭
                              法  官  蘇瑞華
正本係照原本作成。
如不服本判決，應於收受送達後20日內向本院提出上訴書狀，其
未表明上訴理由者，應於提出上訴後20日內向本院補提理由書狀
（均須按他造當事人之人數附繕本）上訴時應提出委任律師或具
有律師資格之人之委任狀；委任有律師資格者，另應附具律師資
格證書及釋明委任人與受任人有民事訴訟法第466條之1第1項但
書或第2項（詳附註）所定關係之釋明文書影本。如委任律師提
起上訴者，應一併繳納上訴審裁判費。
中    華    民    國   100    年    4     月    25    日
                              書記官  賴以真
附註：
民事訴訟法第466條之1（第1項、第2項）：
對於第二審判決上訴，上訴人應委任律師為訴訟代理人。但上訴
人或其他法定代理人具有律師資格者，不在此限。
上訴人之配偶、三親等內之血親、二親等內之姻親，或上訴人為
法人、中央或地方機關時，其所屬專任人員具有律師資格並經法
院認為適當者，亦得為第三審訴訟代理人。